臺灣新竹地方法院刑事判決　　　　　　　96年度簡上字第74號
　　上　訴　人
　　即　被　告　乙○○
　　　　　　　　　　　　　弄4.
　　選任辯護人　陳詩文律師
上列上訴人即被告因過失傷害案件，不服本院竹北簡易庭96年度
竹北交簡字第11號，中華民國96年3月3日第一審簡易判決（聲請
案號：95年度偵字第5825號），提起上訴，本院管轄第二審合議
庭判決如下：
    主    文
原判決撤銷。
乙○○因過失傷害人，致重傷，處有期徒刑肆月，如易科罰金，
以新臺幣玖佰元即銀元佰元折算壹日；減為有期徒刑貳月，如
易科罰金，以新臺幣玖佰元即銀元佰元折算壹日。
    事  實
一、乙○○於95年4月10日凌晨0時，駕駛車號CP-2969號自小客
    車，沿新竹縣關西鎮○○路往大同路（即由北往南）方向行
    駛，於同日凌晨0時15分許，行經正義路、中山路交岔路口
    ，應注意通過閃光黃燈號誌路口，應減速接近，注意安全，
    小心通過，且依當時天晴、夜間有照明、柏油路面乾燥、無
    缺陷、道路無障礙物、視距良好等情狀，並無不能注意之情
    事，竟仍未減速慢行、注意左右來車，而貿然通過該交岔路
    口，適丙○○無照騎乘車號PA6-926號重型機車搭載甲○○
    ，沿新竹縣關西鎮○○路往坪林（即由東往西）方向行駛，
    高速騎乘至同一交岔路口，亦未注意行經閃光紅燈號誌交岔
    路口時，其為支線車應禮讓乙○○之幹線車先行，乙○○駕
    駛之自小客車與丙○○騎乘之機車發生碰撞，導致丙○○、
    甲○○人車倒地，丙○○受有頭部外傷併腦水腫、右側股骨
    開放性骨折併傷口感染、左側股骨骨折、右髖骨骨折、肢體
    多處擦傷及撕裂傷等傷害；甲○○則受有雙側腦出血而成為
    植物人之重大難治之重傷害。乙○○駕車肇事後，於新竹縣
    警察局新埔分局關西分駐所警員前往現場處理時，在現場等
    候並當場承認為肇事人，而接受裁判。
二、案經丙○○告訴及甲○○之母親丁○○代行告訴由新竹縣警
    察局新埔分局報請臺灣新竹地方法院檢察署檢察官偵查後聲
    請簡易判決處刑。
    理    由
一、證據
（一）訊據被告乙○○對於事實欄所載之犯罪事實，於本院準備
      程序、審理中均自白認罪，並經證人即告訴人丙○○於警
      詢指訴、偵訊中指證車禍發生過程在卷可查（見偵字第58
      25號偵查卷第13至16頁、第70至72頁），並有道路交通事
      故現場圖、道路交通事故調查報告表（一）、（二）各1
      份、現場照片16幀附卷可稽（見同上偵查卷第12、17至19
      、26至33、52至54頁）。又告訴人丙○○受有頭部外傷、
      腦水腫、右側股骨開放性骨折併傷口感染、左側股骨開放
      性骨折、右髖骨骨折、肢體多處擦傷、撕裂傷等傷害，有
      國軍桃園總醫院附設民眾診療服務處出具之診斷證明書在
      卷可憑（見同上偵查卷第21頁）。另被害人甲○○已呈植
      物人狀態，而經臺灣高雄地方法院宣告為禁治產人一節，
      亦有長庚醫院出具之診斷證明書、臺灣高雄地方法院95
      年度禁字第275號民事裁定在卷可按（見同上偵查卷第20
      、68頁）。是認被告上開自白應與事實相符，堪認為真實
      。
（二）按閃光黃燈表示「警告」，車輛應減速接近，注意安全，
      小心通過，道路交通標誌標線號誌設置規則第211條第1項
      第1款定有明文。被告於前開時、地駕駛自小客車時，本
      應遵守上述交通安全之規定，且依道路交通事故調查報告
      表載明，當時天晴、夜間有照明、柏油路面乾燥、無缺陷
      、道路無障礙物、視距良好等情狀，並無不能注意之情事
      ，被告竟仍未減速慢行、注意左右來車，而貿然通過肇事
      之交岔路口，2車發生碰撞，被告自有過失。此經臺灣省
      竹苗區車輛行車事故鑑定委員會鑑定結果，及車輛行車事
      故覆議鑑定委員會覆議結果，亦為相同之認定，此有臺灣
      省竹苗區車輛行車事故鑑定委員會鑑定意見書、車輛行車
      事故覆議鑑定委員會覆議函文附卷可稽（見同上偵查卷第
      49至51、74頁）。再者，本件告訴人丙○○受傷害、被害
      人甲○○受重傷害確因被告之過失所致，是被告之過失行
      為與告訴人丙○○之傷害、被害人甲○○之重傷害結果間
      ，皆具有相當因果關係。雖告訴人丙○○亦有「無照騎乘
      機車行經閃光紅燈號誌岔路口支線車未讓幹線車先行」之
      過失行為，惟被告仍無從卸免過失傷害犯行之罪責，附此
      敘明。
（三）從而，本案事證已臻明確，被告過失傷害、過失致重傷害
      等犯行，均堪予認定，自應依法予以論科。
二、按被告行為後，刑法於94年2月2日修正公布，並自95年7月1
    日起施行。次按行為後法律有變更者，適用行為時之法律，
    但行為後之法律有利於行為人者，適用最有利於行為人之法
    律，現行刑法第2條第1項定有明文。經查：
（一）刑法第284條第1項前段過失傷害罪、同條項後段過失致重
      傷罪，法定刑均得科銀元5百元以下罰金，據修正後刑法
      施行法增訂第1條之1：「中華民國94年1月7日刑法修正施
      行後，刑法分則編所定罰金之貨幣單位為新臺幣。94年1
      月7日刑法修正時，刑法分則編未修正之條文定有罰金者
      ，自94年1月7日刑法修正施行後，就其所定數額提高為30
      倍。但72年6月26日至94 年1月7日新增或修正之條文，就
      其所定數額提高為3倍」，及刑法第33條第5款修正為：「
      主刑之種類如下：五、罰金：新臺幣1千元以上，以百元
      計算之」等規定，是依修正後之法律，第284條第1項前段
      過失傷害罪、同條項後段過失致重傷罪所得科處之罰金刑
      最高額維持新臺幣1萬5千元、最低額則提高為新臺幣1千
      元，是比較修正前、後之刑罰法律，自以被告行為時刑法
      第33條第5款之科處罰金刑之法律較有利於被告。
（二）修正前刑法第62條規定「對於未發覺之罪自首而受裁判者
      ，減輕其刑。但有特別規定者，依其規定」，現行刑法則
      修正為「對於未發覺之罪自首而受裁判者，得減輕其刑。
      但有特別規定者，依其規定」，由必減改為得減，經比較
      新舊法結果，以適用修正前之規定有利於被告。
（三）被告行為後，刑法第47條亦修正，修正前刑法第47條規定
      ：「受有期徒刑之執行完畢，或受無期徒刑或有期徒刑1
      部之執行而赦免後，5年以內再犯有期徒刑以上之罪者，
      為累犯，加重本刑至2分之1」，修正後刑法第47條規定：
      「受徒刑之執行完畢，或1部之執行而赦免後，5年以內故
      意再犯有期徒刑以上之罪者，為累犯，加重本刑至2分之
      1。第98條第2項關於因強制工作而免其刑之執行者，於受
      強制工作處分之執行完畢或1部之執行而免除後，5年以內
      故意再犯有期徒刑以上之罪者，以累犯論」。就本案被告
      之情形，依修正後刑法第47條之規定，過失傷害罪、過失
      致重傷部分不構成累犯，經比較修正前、後之規定，自以
      修正後之規定較有利於被告。
（四）被告行為時之刑法第41條第1項前段規定：「犯最重本刑
      為5年以下有期徒刑之刑之罪，而受6個月以下有期徒刑或
      拘役之宣告，因身體、教育、職業、家庭之關係或其他正
      當事由，執行顯有困難者，得以1 元以上3元以下折算1日
      ，易科罰金」，另參照行為時之罰金罰鍰提高標準條例第
      2條前段（現已刪除）規定，被告行為時之易科罰金折算
      標準，係以銀元300元即新台幣900元折算1日。而95年7月
      1日施行之刑法第41條第1項前段規定：「犯最重本刑為5
      年以下有期徒刑之刑之罪，而受6個月以下有期徒刑或拘
      役宣告者，得以新台幣1000元、2000元、3000元折算1日
      ，易科罰金」。茲比較修正前、後之易科罰金折算標準，
      係以修正前刑法第41條第1項前段規定，較有利於被告。
三、論罪科刑
（一）核被告所為，係犯刑法第284條第1項前段之過失傷害罪、
      同條項後段之過失致重傷害罪。
（二）被告一過失行為，同時造成告訴人丙○○傷害、被害人甲○○重傷害，係一行為而觸犯過失傷害罪及過失重傷害罪
      ，為想像競合犯，應依刑法第55條之規定，從一重之過失
      致重傷害罪處斷。
（三）被告駕車肇事後，於新竹縣警察局新埔分局關西分駐所警
      員前往現場處理時，被告在場等候並當場承認為肇事人一
      節，有新竹縣警察局道路交通事故肇事人自首情形紀錄表
      在卷可佐（見本院卷第94頁），被告在有偵查犯罪職權之
      公務員知悉前，向警員告知其犯罪，而不逃避接受裁判，
      核屬自首，依修正前刑法第62條前段之規定，減輕其刑。
四、原審認被告犯行事證明確，依上開規定予以論罪科刑，固非
    無見。惟查：原審判決(1)漏未調查被告自首情狀，未依修正
    前刑法第62條前段之規定，減輕其刑。且被告行為後，刑法
    第47條規定，於94年2月2日修正公布，並自95年7月1日起施
    行，原審判決理由中漏未比較新舊法規定，均有未洽。(2)又
    中華民國九十六年罪犯減刑條例於96年7月16日起施行，被
    告犯罪時間係在95年4月10日，即在96年4月24日以前，所犯
    刑法第284條第1項後段之過失致重傷害罪符合該條例第2條
    第1項第3款之情形，應依法減輕其刑二分之一，原審未及審
    酌減刑事由，自有不當。被告上訴請求從輕量刑，認有理由
    ，自應由本院撤銷改判。爰審酌被告駕駛自小客車行經閃光
    黃燈號誌未減速慢行、小心通過之過失行為，告訴人丙○○
    有「無照騎乘機車行經閃光紅燈號誌岔路口支線車未讓幹線
    車先行」之過失行為，且告訴人為本件車禍之肇事主因，被
    告為肇事次因，業據上開臺灣省竹苗區車輛行車事故鑑定委
    員會鑑定意見書記載明確。並審及告訴人丙○○、被害人甲○○所受傷害程度，另被告業與告訴人丙○○及其法定代理
    人以新臺幣（下同）6萬8千元達成民事和解，與被害人甲○○之法定代理人丁○○以80萬元達成民事和解，有本院和解
    筆錄2份在卷可稽（見本院卷第68、70頁），暨審及被告犯
    後坦承犯行堪認態度良好等一切情狀，量處如主文第2項前
    段所示之刑，及依修正前刑法第41條第1項前段規定，諭知
    易科罰金之折算標準，並依中華民國九十六年罪犯減刑條例
    第2條第1項第3款之規定，減輕其刑二分之一如主文第2項後
    段所示之刑，及依修正前刑法第41條第1項前段規定，諭知
    易科罰金之折算標準。
五、據上論斷，應依刑事訴訟法第455條之1第1項、第3項、第36
    9條第1項前段、第364條、第299條第1項前段，刑法第2條第
    1項前段、後段、第284條第1項前段、後段、第55條、修正
    前第62條前段、修正前第41條第1項前段，中華民國九十六
    年罪犯減刑條例第2條第1項第3款、第7條、第9條，刑法施
    行法第1條之1，判決如主文。
本案經檢察官張凱絜到庭執行職務。
中　　華　　民　　國　　96　　年　　10　　月　　30　　日
                        交通法庭審判長法  官    賴淑敏
                                      法  官    林惠君
                                      法  官    黃美文
以上正本證明與原本無異。
本件不得上訴。
中　　華　　民　　國　　96　　年　　10　　月　　30　　日
                                      書記官    陳怡芳
附錄本案論罪科刑法條全文：
刑法第284條第1項：
因過失傷害人者，處6月以下有期徒刑、拘役或5百元以下罰金，
致重傷者，處1年以下有期徒刑、拘役或5百元以下罰金。
道路交通標誌標線號誌設置規則第211條：
特種閃光號誌各燈號顯示之意義如左：
一、閃光黃燈表示「警告」，車輛應減速接近，注意安全，小心
    通過。
二、閃光紅燈表示「停車再開」，車輛應減速接近，先停止於交
    岔路口前，讓幹道車優先通行後認為安全時，方得續行。
行車管制號誌之紅、黃色燈號得視需要改成閃光運轉，其顯示之
意義與特種閃光號誌完全相同。
